最高法院刑事判決　　　　　　　　　　　　　　　九十一年度台上字第五○八二號
　　上　訴　人　台灣高等法院檢察署檢察官
　　被　　　告　甲○○
右上訴人因被告違反藥事法案件，不服台灣高等法院中華民國八十九年四月二十六日
第二審判決（八十八年度上訴字第一六六九號，起訴案號：台灣台北地方法院檢察署
八十八年度偵字第二二二五二、二二二五二號），提起上訴，本院判決如左：
    主  文
原判決撤銷，發回台灣高等法院。
    理  由
本件原判決以第一審檢察官公訴意旨略稱：被告甲○○乃夫徐逸哲（違反醫師法，經
台灣台北地方法院判處有期徒刑一年三月，緩刑三年確定）均為未取得中華民國醫師
資格之人，依法不得從事醫療行為，竟自民國八十四年十月起，二人共同先後在台北
市○○區○○路一五九號十八樓之一、同市大安區○○○路○段七八巷二六號三樓等
處，以「耳穴探測儀」等儀器，放入病人耳穴，施行檢查判讀，對張瑞瑛（已於八十
七年四月十一日過世）予以診斷及轉介醫療，而從事醫療業務，並販賣未經核准之偽
藥使張瑞瑛及其配偶陸有龍，誤為有效，多次購買，被騙數十萬元，因認被告牽連犯
有違反醫師法第二十八條第一項、藥事法第八十三條第一項及刑法第三百三十九條第
一項詐欺取財等罪嫌等情。惟經審理結果，認為不能證明被告犯罪，乃維持第一審諭
知被告無罪之判決，駁回檢察官在第二審之上訴。固非無見。
惟查，(一)告訴人陸有龍指訴被告與乃夫徐逸哲確有販賣偽藥之情事，在其於診所內有
一位「江小姐」收取藥款（見第一審卷第六十六頁），且其二子及岳母曾陪同其妻張
瑞瑛前往向被告夫妻求診，目睹張瑞瑛付款向被告購買藥物，請求傳證「江小姐」及
告訴人之二子、岳母。此與待證事實顯然有關，乃原審未設法傳訊證人「江小姐」，
亦未說明何以不予傳證之理由；對於證人即告訴人之二子、岳母部分，則以渠等係告
訴人至親，證言難期公正而無偏頗之虞，認無傳訊之必要，自屬未盡調查能事。(二)、
證人有不可代替性，告訴人在原審另聲請傳訊證人張雅惠、張雅雯二人，原審亦認有
必要而予以傳訊。但張雅惠以伊需照顧張雅雯為由，委託梁桂美到庭說明。乃梁桂美
到庭僅證述徐逸哲帶伊到大陸求診，伊都服用大陸的藥等情（見原審卷第一○九、一
一○頁），與被告夫妻有無診療或販售藥物予張雅惠姐妹之待證事實根本無涉，而原
審即未再傳訊張雅惠姐妹，同屬調查未盡之疏誤。(三)、據告訴人提出之錄音帶第三段
之內容，被告轉述徐逸哲所稱，張瑞瑛腹瀉可能係服用「7CAW3 」藥丸所致，並要張
瑞瑛滅少藥量，由每餐三顆改為每餐服用一顆或停止服用等情，倘該錄音內容真正，
被告夫妻若無診療或販售藥物之行為，因而知悉藥丸成份及藥物，又如何能研判張瑞
瑛係服用「7CAW3 」藥丸而造成腹瀉，實不能無疑。未深入審究，僅以被告係轉述徐
逸哲所云，認為不能遽認被告有販賣偽藥之犯行，亦嫌未盡調查能事。上訴意旨，指
摘原判決不當，非無理由，應認有撤銷發回更審之原因。至被告被訴違反醫師法及詐
欺罪部分，原屬不得上訴第三審之案件，惟公訴人認與販賣偽藥之犯行有審判不可分
之關係，爰一併發回更審。附此明。
據上論結，應依刑事訴訟法第三百九十七條、第四百零一條，判決如主文。
中      華      民      國    九十一    年      九      月     十二     日
                              最高法院刑事第六庭
                                  審判長法官  吳  雄  銘
                                        法官  池  啟  明
                                        法官  石  木  欽
                                        法官  郭  毓  洲
                                        法官  吳  三  龍
      右正本證明與原本無異
                                              書  記  官
中      華      民      國    九十一    年      九      月              日
